臺灣臺南地方法院刑事判決　　　　　　　　　　　　九十三年度交簡上字第二九號
　　上　訴　人　臺灣臺南地方法院檢察署檢察官
　　被　　　告　甲○○
　　選任辯護人　葉榮棠律師
右列上訴人因過失傷害案件，不服本院九十二年度營簡字第五二八號中華民國九十二
年十二月二十六日第一審判決（聲請案號：九十二年度偵字第九九八五號），提起上
訴，本院管轄之第二審合議庭判決如左：
    主  文
原判決撤銷。
甲○○從事業務之人，因業務上之過失傷害人，處有期徒刑貳月，如易科罰金，以參
佰元折算壹日。
    事  實
一、甲○○擔任汽車司機，係以在私人公司駕駛自用小客車為業，為從事業務之人，
    其於民國九十二年三月十七日上午九時四十分許，駕駛牌照號碼８Ｌ─６３３６
    號自用小客車，載其老闆戊○○及戊○○之兄丁○○，沿省道台一線公路由南向
    北行駛，其本應注意平常應注意保養汽車，以維持汽車能處於正常安全行駛之狀
    態，詎其未注意維護，以致駕駛該車途經省道台一線公路三０六點五公里處台南
    縣官田鄉○○村路段之橋樑前時，車輛頓挫，加油走不動，其本應注意在橋樑處
    不得臨時停車，詎其疏未注意，於打警示燈後開到橋樑上慢車道靠右停車，正下
    車要拿車輛故障標示牌時，適有乙○○○騎乘ＲＹ５─５３０號輕型機車，沿同
    方向快速行駛，因疏未注意車前狀況，且車速太快，一時難以煞車，其雖於距離
    上開自用小客車約三十公尺處即發現該小客車停在路邊，因左邊之快車道有來車
    ，其又怕撞上甲○○，因而無法閃避而自後撞及上開小客車左後方之保險桿，乙○○○因而人車倒地，受有上顎、下顎、左橈骨骨折及頭部外傷等傷害，經甲○○打電話通知救護車載乙○○○送醫，並向警報案自首。
二、案經乙○○○訴由台南縣警察局麻豆分局報請臺灣臺南地方法院檢察署檢察官偵
    查後聲請簡易判決處刑。
    理  由
一、訊據被告甲○○除否認其以司機為業外，對於其餘之事實均供承不諱。經查：
  (1)被告甲○○於九十二年三月十七日第一次警訊時即已陳述其職業為司機，並經警
    察特別記載明確，參以其於本院審理時供稱８Ｌ─６３３６號自用小客車是戊○○的，其受僱當戊○○之助理，車禍當時該自用小客車車上載有其老闆戊○○及
    戊○○之大哥丁○○等語，足認其雖係戊○○之助理，惟擔任司機載送戊○○亦
    為其主要之業務，其上開所辯顯係事後飾卸之詞，應不足採信。
  (2)告訴人乙○○○於警訊時雖陳稱其當時之時速約四十至五十公里，惟其於警訊時
    亦供稱其發現上開自用小客車路肩時，與其距離大約三十公尺等語。經查「汽（
    機）車行駛距離及反應一覽表」，時速四十公里時，所需之反應距離為八‧三二
    公尺；時速五十公里時，所需之反應距離為一０‧四０公尺；時速七十公里時，
    所需之反應距離為一四‧五六公尺，至於三十公尺之反應距離，已是極快之車速
    ，有交通部六十六年十月二十七日交路（六六）字第一０二七五號函所附之「汽
    （機）車行駛距離及反應一覽表」可稽，足認告訴人乙○○○當時之車速極快，
    不止時速約四十至五十公里而已，否則其當時即會採取煞車之措施，而其不敢煞
    車正因為其車速極快，如突然煞車將將車倒人翻立即有不測之憂，以致在左邊之
    快車道有來車，其又怕撞上甲○○之情形下，則遂任車前行撞上上開自用小客車
    ，其未注意車前狀況以提早採取必要之安全措施應可認定。
  (3)告訴人乙○○○又謂當時被告甲○○與戊○○、丁○○係停車在看橋樑工程云云
    。證人丙○○（為告訴人乙○○○之配偶）於本院審理時證稱：伊太太乙○○○
    清醒後有對伊說被告的車停在曾文溪橋上中央橋樑旁，車輛駕駛座外面有站立三
    個人，快車道又有車來，伊太太為避開站立的三個人，所以就撞到被告的車；並
    稱：「在奇美醫院時戊○○對我說他在賣重機械，也有從事補強的工程，他當時
    在橋上看人家作橋墩補強工程」云云。惟查告訴人乙○○○及證人丙○○上開所
    言，業據被告甲○○及證人戊○○、丁○○堅決否認，且查道路交通事故調查報
    告表所載，當時道路並無施工或其他障礙物，依現場照片亦顯示橋面上之道路寬
    廣平直，無施工或其他障礙物，有道路交通事故調查報告表二紙及現場照片六張
    附卷可資佐證，告訴人乙○○○復無法提出其他積極證據以證明其證人丙○○上
    開所言屬實，則其與證人丙○○上開所言自不足採信。
  (4)本件車禍發生後，經被告甲○○打電話叫救護車將乙○○○送醫，並報警自首，
    業據告訴人乙○○○及被告甲○○於警訊時陳述在卷，有警訊筆錄可稽，堪信為
    真實。
  (5)又本件車禍發生後，經乙○○○向台灣省台南區車輛行車事故鑑定委員會聲請鑑
    定，經鑑定結果，認定乙○○○駕駛重機車（按係輕機車之筆誤）未注意車前狀
    況，追撞路邊停車，為肇事主因；甲○○駕駛小客車在橋樑違規停車，為肇事次
    因，有該會九十二年八月六日南鑑字第九二０九六九號鑑定意見書附卷可憑。
  (6)此外，復有道路交通事故現場圖一份、道路交通事故調查報告表二紙、現場照片
    張及診斷證明書二紙附卷可資佐證。
二、按汽車駕駛人平常應注意保養汽車，以維持汽車能處於正常安全行駛之狀態，被
    告甲○○以司機為業，自不得諉為不知。又汽（機）車行駛時，駕駛人應注意車
    前狀況隨時採取必要之安全措施；汽車於橋樑不得臨時停車，道路交通安全規則
    第九十四條第三項、第一百十一第一項第一款分別定有明文。被告甲○○及告訴
    人乙○○○自應分別注意遵守上開規定，且依卷附之交通事故調查報告表所載，
    肇事當時天候晴、日間自然光線、路面乾燥、無缺陷或障礙物、視距良好，並無
    被告不能注意之情形，其竟疏於注意以致肇事，其行為顯有過失。上開台灣省台
    南區行車事故鑑定委員會鑑定結果，亦均持相同見解。告訴人乙○○○雖亦與有
    過失，然並不因此而解免被告過失之責。告訴人因本件車禍受有上顎、下顎、左
    橈骨骨折及頭部外傷等傷害，有診斷證明書二紙附卷可稽，其受傷與被告之過失
    行為間，顯有相當因果關係。事證明確，被告甲○○之犯行洵堪認定。
三、被告甲○○以駕駛汽車為業，已如上述，為從事業務之人，核其所為，係犯刑法
    第二百八十四條第二項前段之業務過失傷害罪。又事故發生後，於有偵查犯罪職
    權之公務員未知悉犯罪事實與犯罪人時，被告即打電話叫救護車並向警報案，保
    持現場候警前來處理，其符合刑法第六十二條前段自首之規定，應予減輕其刑。
四、原審以被告甲○○於肇事後，在未被有偵查犯罪職權之機關或公務員查知其為犯
    人前，即主動以電話報警自首，因依刑法第六十二條前段之規定減輕其刑，並審
    酌被告之過失程度為肇事次因，告訴人乙○○○之過失程度為肇事主因，以及被
    告於事後坦承犯行，態度良好等情狀，而判處被告拘役參拾日，如易科罰金，以
    佰元折算壹日，固非無見。惟查被告甲○○於事故發生後迄今仍未與告訴人為
    民事和解，難謂其有誠意負責之態度，且告訴人受有上顎、下顎、左橈骨骨折及
    頭部外傷之傷害，傷勢非輕，告訴人並因本件車禍不能上班而被其工作之東雲公
    司資遣，目前仍失業中，原審未考量上情，僅判處被告拘役參拾日並得易科罰金
    ，顯有未當，檢察官上訴意旨，以被告於案發後規避與告訴人處理善後事宜，未
    賠償告訴人所受之損害，無悛悔之意，因而指摘原審量刑太輕，顯有失當，為有
    理由。原審判決既有上開可議之處，自屬無可維持，應由本院管轄合議庭將原判
    決撤銷改判。審酌被告甲○○之品行、智識程度、犯罪之動機、目的、手段、所
    生之危害，事後尚未與告訴人乙○○○成立民事和解，及其與告訴人乙○○○之
    過失程度，爰諭知如主文第二項所示之刑，並諭知易科罰金之折算標準，以示懲
    儆。
據上論斷，應依刑事訴訟法第四百五十五條之一第一項、第三項、第三百六十九條第
一項前段、第三百六十四條、第三百條、第二百九十九條第一項前段，刑法第二百八
十四條第二項前段、第六十二條前段、第四十一條第一項前段，罰金罰鍰提高標準條
例第一條前段、第二條，判決如主文。
本案經檢察官己○○到庭執行職務。
中      華      民      國      九十三    年      八      月     十     日
                              臺灣臺南地方法院刑事第十庭
                                  審判長法  官  陳忠鎣
                                        法  官  鍾邦久
                                        法  官  林勝利
右正本證明與原本無異
本件不得上訴
                                    書  記  官  陳怡吟
中      華      民      國      九十三    年      八      月     十     日
附錄本案論罪科刑法條：
刑法第二百八十四條第二項
從事業務之人，因業務上之過失傷害人者，處一年以下有期徒刑、拘役或一千元以下
罰金，致重傷者，處三年以下有期徒刑、拘役或二千元以下罰金。
